臺灣高等法院高雄分院刑事判決　　　　 96年度上易字第380號
上　訴　人　臺灣高雄地方法院檢察署檢察官
上　訴　人
即　被　告　甲○○
上列上訴人因被告違反毒品危害防制條例案件，不服臺灣高雄地
方法院96年度易字第544 號中華民國96年3 月5 日第一審判決（
起訴案號：臺灣高雄地方法院檢察署96年度毒偵字第68號），提
起上訴，本院判決如下：
    主  文
上訴駁回。
    事  實
一、甲○○曾於民國89年間因施用毒品案件，經臺灣高雄地方法
    院89年度毒聲字第9263號裁定送觀察、勒戒後，認無繼續施
    用毒品傾向，於90年1 月11日執行完畢釋放，另由臺灣高雄
    地方法院檢察署檢察官以89年度毒偵字第7726號為不起訴處
    分。又於94年間再因施用毒品及竊盜案件，先後經臺灣高雄
    地方法院判處有期徒刑7 月、3 月及1 年，嗣經定執行刑為
    有期徒刑為1 年7 月，於95年9 月15日縮短刑期假釋出監（
    縮刑期滿日期為96年3 月31日）。仍不悔改，明知甲基安非
    他命業經公告列為毒品危害防制條例第2 條第2 項第2 款規
    定之第二級毒品，不得非法持有、施用，復於95年11月25日
    中午某時許，在高雄縣鳳山巿不詳友人之住處內，以將甲基
    安非他命置於吸食器內燃燒加熱之方式，非法施用第二級毒
    品甲基安非他命1 次。嗣於95年11月27日11時許，因尚在假
    釋保護管束期間，至高雄地方法院檢察署報到，經採集尿液
    送驗，進而查悉上情。
二、案經臺灣高雄地方法院檢察署檢察官偵查起訴。
    理  由
一、本件上訴人即被告甲○○（下稱被告）所犯係死刑、無期徒
    刑、最輕本刑為3 年以上有期徒刑以外之罪，已經被告就被
    訴事實為有罪之陳述，經本院聽取當事人之意見後，依刑事
    訴訟法第273 條之1 第1 項之規定，裁定進行簡式審判程序
    。又本件卷內之物證、書證等證據，依刑事訴訟法第273 條
    之2規 定，不受刑事訴訟法第159 條第1 項關於傳聞法則規
    定之限制，依法均有證據能力，合先敘明。
二、上揭施用第二級毒品甲基安非他命之犯罪事實，業據被告於
    原審及本院審理時供認不諱，且被告經查獲後所採集之尿液
    ，送請檢驗結果，呈甲基安非他命陽性反應，有受保護管束
    人尿液檢體監管紀錄表、台灣檢驗科技股份有公司濫用藥物
    尿液檢驗報告（偵查卷第2 至4 頁）在卷可稽，足認被告之
    自白與證據相符，其確有施用第二級毒品甲基安非他命之犯
    行。查被告曾於89年間因施用毒品案件，經臺灣高雄地方法
    院89年度毒聲字第9263號裁定送觀察、勒戒後，認無繼續施
    用毒品傾向，於90年1 月11日執行完畢釋放，另由臺灣高雄
    地方法院檢察署檢察官以89年度毒偵字第7726號為不起訴處
    分。又於94年間再因施用毒品，經臺灣高雄地方法院判處有
    期徒刑7 月、3 月確定，有臺灣高等法院被告前案紀錄表附
    卷可憑，是被告本件施用毒品犯行，距首次觀察、勒戒執行
    完畢釋放之日雖已逾5 年，然其既於94年間因再犯施用毒品
    之罪，業由法院判決確定，縱其第3 次再度施用毒品之時間
    ，在初犯經觀察、勒戒或強制戒治執行完畢釋放5 年以後，
    已不合於「5 年後再犯」之規定，且因已於「5 年內再犯」
    ，顯見其再犯率甚高，原實施觀察、勒戒或強制戒治，已無
    法收其實效，即應依毒品危害防制條例第10條處罰（最高法
    院95年度第7 次刑事庭會議決議參照）。本件罪證明確，被
    告犯行洵堪認定。
三、按甲基安非他命為毒品危害防制條例第2 條第2 項第2 款所
    明定之第二級毒品，核被告施用甲基安非他命之犯行，係犯
    同條例第10條第2 項施用第二級毒品罪。被告持有甲基安非
    他命後進而施用，其持有之低度行為，應為施用之高度行為
    吸收，不另論罪。原審依毒品危害防制條例第10條第2 項，
    刑法第11條前段、第41條第1 項前段之規定，並審酌被告前
    因施用毒品案件，迭經觀察、勒戒及法院科刑判決後，竟再
    施用，足見其惡習已深，且戒絕毒癮之意志不堅，未能體悟
    施用毒品對自己、家人造成傷害及社會負擔，惟念其犯後態
    度良好，並能坦承犯行，及施用毒品本質上係屬戕害自身健
    康之行為，尚未直接危害他人，反社會性之程度應屬較低等
    一切情狀，量處有期徒刑5 月，並諭知易科罰金之折算標準
    ，其認事用法，核無不合，量刑亦屬允當。
四、檢察官及被告上訴意旨，雖以原審退併辦部分（96年毒偵字
    第413 號），即被告於95年12月12日前往該署採尿時回溯96
    小時內，在其住處另有施用第二級毒品甲基安非他命1 次之
    行為，且與起訴部分均屬於集合犯之一部行為，屬於實質上
    單純一罪，為起訴效力所及，原審並未併予審理云云。按多
    次施用毒品之行為，是否必須獨立加以評價，應審酌行為人
    各次施用毒品，是否係出於單一行為決意，進而多次實施同
    一構成要件行為為斷。倘依卷證資料，可以認定行為人先後
    施用毒品果係出於個別、單獨之行為決意（例如：長期施用
    安非他命、偶而施用一次MDMA；或施用海洛因後業已接受戒
    癮治療、經過相當時間後再行施用者），自應分別論以數罪
    為當；倘行為人確係基於單一行為決意，而反覆多次施用毒
    品，由於其係本諸單一意思決定、實施相同構成要件之罪，
    各行為間彼此間具有密接關連性，侵害法益內容亦屬同一，
    自應包括論以一罪、即以法律上一罪加以評價，並視其犯罪
    程度之差異（如施用次數、施用期間等），而科予適當之刑
    ，纔不致有過度評價之情事。查被告先後2 次施用第二級毒
    品甲基安非他命之時間，前後間隔雖將近20日，然被告於原
    審業已自承係因為被誤會罹患愛滋病、壓力大以致心情不好
    ，纔會自95年11月25日施用後，又於同年12月12日採尿前2
    天再次施用，並非毒癮發作等語（原審卷第29、30頁），故
    客觀上實難認定被告自始即係基於單一之行為決意，且業已
    成癮而無法戒除，纔先後2 次施用甲基安非他命，二者應無
    集合犯之實質上一罪關係，原審未予併案審理，核無違誤。
    檢察官及被告均以此指摘原判決不當，並無理由，上訴應予
    駁回。
五、至於臺灣高雄地方法院檢察署96年度毒偵字第3197號，以原
    審退回併辦之相同事實，再次移送本院併案意，依上述相同
    理由，本院認與本案並無集合犯之實質上一罪關係，無從併
    予審酌，仍應退回檢察官另行依法處理。
據上論斷，應依刑事訴訟法第368 條，判決如主文。
本案經檢察官蔡國禎到庭執行職務。
中　　華　　民　　國　　96　　年　　5 　　月　　21　　日
                  刑事第五庭    審判長法  官  曾永宗
                                      法  官  任森銓
                                      法  官  王伯文
以上正本證明與原本無異。
不得上訴。
中　　華　　民　　國　　96　　年　　5 　　月　　21　　日
　　　　　　　　　　　　　　　　　　　書記官  黎  珍
附錄本件判決論罪科刑法條：
毒品危害防制條例第10條第2 項：
施用第二級毒品者，處3 年以下有期徒刑。
